【裁判字號】    97,易,636
【裁判日期】    970519
【裁判案由】    家庭暴力防治法
【裁判全文】
臺灣臺北地方法院刑事判決               97年度易字第636號
公  訴  人  臺灣臺北地方法院檢察署檢察官
被      告  甲○○
上列被告因家庭暴力防治法案件，經檢察官提起公訴（九十七年
度偵字第一五一號），本院判決如下：
    主  文
甲○○無罪。
    理  由
一、公訴意旨略以：被告甲○○為告訴人乙○○（起訴書誤載為
    翁兩傳，以下同）之子，二人間具有家庭暴力防治法第三條
    第三款所定之家庭成員關係，被告於民國九十六年九月七日
    ，經本院以九十六年度家護字第四一八號民事通常保護令裁
    定，不得對告訴人實施身體或精神上不法侵害之行為，不得
    直接或間接對於告訴人為騷擾行為，應於九十六年九月九日
    前遷出臺北市○○街二十六號二樓之處所，並應遠離上開處
    所及臺北市○○街二十三號一樓至少五十公尺，保護令有效
    期間為十二個月，自核發時起生效；其前因違反保護令案件
    ，甫於九十六年十月五日經臺灣臺北地方法院檢察署檢察官
    聲請簡易判決處刑，刻經本院以九十七年易字第六四號案件
    審理中；詎猶不知悔改，明知不得違反保護令規定，竟出於
    違反保護令之犯意，於九十六年十二月二十日下午四時許，
    在臺北市○○區○○街二十三號一樓告訴人經營之小吃店營
    業處，焚燒報紙，並將燃盡餘灰灑於待售蔬菜籃裡，而違反
    上列不得對告訴人實施精神上不法侵害及騷擾行為之規定等
    語，而認被告涉犯家庭暴力防治法第六十一條第一款、第二
    款之違反保護令罪嫌（起訴書誤載為修正前家庭暴力防治法
    第五十條第一款、第二款之違反保護令罪嫌，以下同）。
二、按「犯罪事實應依證據認定之，無證據不得認定其犯罪事實
    ，又不能證明被告犯罪者，應諭知無罪之判決」，刑事訴訟
    法第一百五十四條第二項、第三百零一條第一項定有明文。
    又「認定犯罪事實所憑之證據，雖不以直接證據為限，間接
    證據亦包括在內，然而無論直接或間接證據，其為訴訟上之
    證明，須於通常一般之人均不致有所懷疑，而得確信其為真
    實之程度者，始得據為有罪之認定，倘其證明尚未達到此一
    程度，而有合理之懷疑存在、無從為有罪之確信時，自應為
    無罪之判決」，有最高法院七十六年臺上字第四九八六號判
    例可資參照。又「告訴人之指訴，係以使被告判罪處刑為目
    的，故多作不利於被告之陳述，自不得以其指訴為被告犯罪
    之唯一證據。」，亦有最高法院八十四年度台上字第五三六
    八號判決足參。
三、公訴人認被告涉有上開違反保護令罪嫌，無非係以告訴人之
    指訴、本院九十六年度家護字第四一八號民事通常保護令及
    小吃店列印照片等資料為其主要論據。訊據被告固不否認本
    院曾於九十六年九月七日以九十六年度家護字第四一八號民
    事通常保護令，禁止被告對告訴人實施身體或精神上不法侵
    害行為及直接或間接騷擾行為，上揭民事通常保護令之有效
    期間為十二個月，伊確已收受上揭民事通常保護令等情，惟
    監詞否認有公訴意旨所指對告訴人實施精神上不法侵害及騷
    擾行為，辯稱伊在告訴人所經營小吃店內幫忙送便當，伊於
    九十六年十二月二十日下午二時許送完便當後，隨即離開小
    吃店，當時店內尚有師傅丙○○留守，伊並無在小吃店內焚
    燒報紙，並再將燃盡餘灰灑於店內待售剩菜上等語。經查：
  (一)本院曾依告訴人之聲請，於九十六年九月七日以九十六年度
    家護字第四一八號民事通常保護令，禁止被告對告訴人實施
    身體或精神上不法侵害之行為，並禁止被告直接或間接對告
    訴人為騷擾行為，上揭民事通常保護令業已合法送達於被告
    等情，業據被告坦承在卷（見本院卷第十八、十九頁），並
    有本院九十六年度家護字第四一八號民事通常保護令附卷足
    憑（見九十七年度偵字第五三八六號卷第十五頁），應堪採
    信。
  (二)依告訴人於九十七年三月十八日庭提相關照片顯示（見本院
    卷第二二頁），告訴人在臺北市○○街二十三號一樓所經營
    小吃店之待售剩菜上確實於九十六年十二月二十日遭人灑放
    燃燒報紙餘灰，惟尚難僅憑上揭照片即據以推論係被告所為
    ；又告訴人先於警訊及偵查中指訴係被告於九十六年十二月
    二十日下午四時許，在臺北市○○街二十三號一樓伊所經營
    小吃店內燃燒報紙，並將餘灰灑於店內待售剩菜上等語（見
    九十七年度偵字第五三八六號卷第九、三一頁），另於本院
    審理中結證稱九十六年十二月二十日伊並未待在小吃店內，
    當時店內只剩師傅丙○○在，伊人在吳興街五十巷雜貨店，
    約在下午兩點，鄰居跑來告訴伊被告又在店內亂，伊趕回小
    吃店沒看到被告，只看到店內待售剩菜上有報紙餘灰，伊並
    未與他人結怨，因而判定係被告所為，伊已經想不起來是哪
    位鄰居跑過來通知伊等語（見本院卷第十九、二十頁），是
    認告訴人並未親身見聞被告在小吃店內燃燒報紙並將餘灰灑
    於待售剩菜上，而係聽鄰居轉述，自不得採為不利被告之認
    定。另證人即小吃店師傅丙○○於本院結證稱九十六年十二
    月二十日伊確實有在告訴人所經營小吃店工作，當日下午一
    時至三時伊都在廚房煮菜，約在下午四點提前下班，當時店
    內只剩伊一人，伊離開小吃店時，店內待售剩菜並無遭人灑
    放報紙餘灰，伊當日都待在廚房，並未看到被告出現在小吃
    店內等語（見本院卷第七四、七五頁），是依證人丙○○上
    揭證詞，亦不足以認定係被告於店內待售剩菜上灑放報紙餘
    灰等語。
四、綜上，公訴人所提證據，不足為被告有違反保護令而對告訴
    人實施精神上不法侵害及騷擾行為之積極證明，所指出證明
    之方法，亦無從說服本院形成被告有罪之心證，此外查無其
    他積極事證足認被告有何違反保護令之犯行，不能證明被告
    犯罪，參以首開規定，自應諭知無罪之判決。
據上論斷，應依刑事訴訟法第二百八十四條之一、第三百零一條
第一項，判決如主文。
本案經檢察官蔡立文到庭執行職務
中    華    民    國    97    年    5     月    19    日
                  刑事第十四庭  法  官  李家慧
以上正本證明與原本無異。
如不服本判決，應於判決送達後10日內，向本院提出上訴狀。
                                書記官  鄭淑丰
中    華    民    國    97    年    5     月    19    日


司法院資訊處製作；財團法人民間司法改革基金會備份。
